臺灣高等法院高雄分院民事判決　九十二年度上易字第三三○號
　　　上　訴　人　甲○○
　　　訴訟代理人　吳澄潔律師
　　　被上訴人　　乙○○
當事人間請求損害賠償事件，上訴人對於民國九十二年十月十四日臺灣屏東地方法院
九十二年度訴字第一九五號第一審判決提起上訴，本院於九十三年四月二十一日言詞
辯論終結，判決如下：
    主   　 文
上訴駁回。
第二審訴訟費用由上訴人負擔。
    事實及理由
一、本件上訴人主張：上訴人在屏東縣枋寮鄉○○段第七０五之一、七０五之二、七
    ０六之四、七０六之五、七０六之六、七０六之八地號土地（下稱系爭土地）上
　　興建「珍珠別墅城」房屋（下稱系爭房屋）四棟，委由被上訴人建築師全權設計
    、監造，詎料被上訴人嚴重疏失，竟於興建房屋至現場鑑界時，誤指界線以致所
    蓋之其中一棟即門牌枋寮鄉○○路二０九巷三五號之房屋，越界建築而侵占他人
    土地，現正由第三人訴訟要求拆屋還地中。該棟房屋將遭拆除已無任何殘餘價值
    ，以上訴人在隔鄰同時委任興建之房屋一棟可以新台幣（下同）四百八十萬元價
    格出售而言，本件僅以一百萬元之損失，請求被上訴人賠償等情，爰依委任之法
    律關係，求為命：被上訴人應給付上訴人一百萬元，及自起訴狀繕本送達翌日起
    至清償日止，按年息百分之五計算之利息之判決（原審為上訴人敗訴之判決）。
    上訴人於本院聲明：(一)原判決廢棄。(二)被上訴人應給付上訴人一百萬元，及自起
    訴狀繕本送達翌日起至清償日止，按年息百分之五計算之利息之判決。
二、被上訴人則以：被上訴人係建築師，固於民國九十年間受上訴人之委託設計「珍
    珠別墅城」房屋四棟，然建築師只是設計，並不負責施工。該四棟房屋係另由上
    訴人所找之營造公司建築，被上訴人在現場監造，以明建商施工時是否符合設計
    圖，上訴人指由被上訴人施工，與事實不符。本件並未超越建築線，被上訴人並
    無過失，至於界址有誤，非可歸責於被上訴人等語，資為抗辯。並於本院聲明：
    上訴駁回。
三、上訴人主張其於九十年間在系爭土地上興建「珍珠別墅城」房屋四棟，委由被上
　　訴人建築師全權設計、監造。其中一棟門牌枋寮鄉○○路二０九巷三五號之房屋
　　越界建築而侵占他人之土地，遭第三人訴訟要求拆屋還地之事實，有其提出之被
　　上訴人建築師事務所請款單、屏東縣枋寮地政事務所建物測量成果圖影本各一份
　　為證（原審卷第七、八頁），並為被上訴人所不爭執，堪信為真實。茲應審究者
　　為：被上訴人在系爭土地建屋是否僅負責設計、監造工作？系爭土地鑑界是否為
　　被上訴人受託處理事務之範圍？系爭土地越界建築，侵及他人土地，導致上訴人
　　被訴拆屋還地，造成損失，被上訴人應否依民法第五百四十四條負賠償責任？經
　　查：
（一）查系爭建築物使用執照之申領人為起造人蔡猛、陳婷婷、戴慶瑞等人，而上訴
      人亦自承起造人是由其選任後申請建照（原審卷第一一二頁），且起造人在申
      領建照時，已填寫系爭建築物使用土地範圍切結書，明載「立切結書人於興建
      工程前負責請地政單位指示界址並依照實際基地範圍內建築如後發現所建築範
      圍超出範圍時，由具結人自行負責清理或拆除。」等語（原審卷第二五頁），
      並經本院核閱系爭房屋建築執照相關資料卷宗（放卷外）屬實。又屏東縣枋寮
      地政事務所建物測量相關資料內附之建物測量申請書（放卷外）之申請人記載
      為「權利人蔡猛、陳婷婷，代理人為鄭翊中」，足見申請鑑界之人，並非被上
      訴人。即由上開枋寮地政事務所建物測量相關資料內附之建築物使用執照載明
      「起造人為蔡猛、陳婷婷等人，設計人、監造人為乙○○建築師事務所」等情
      以觀，顯見被上訴人在系爭土地建屋是負責設計、監造工作。
（二）次查，依證人柳榮德結稱：伊係上訴人之好友，上訴人有拜託伊去現場查看，
      當時鑑界時，伊是義務去協助，有口頭告訴上訴人系爭土地大慨的位置等語（
      原審卷第九一頁）；證人邱佳瑩（即被上訴人事務所先前雇用之職員）證稱：
      「地政機關測量系爭土地鑑界時，上訴人有打電話到事務所說何時地政機關要
      到現場去勘測」等語（原審卷第六九頁）及證人吳正旭證稱：「伊為被上訴人
      同學，當天測量時，柳榮德也在場，也有拿儀器在測，其中有一位拿榔頭在敲
      打釘樁等語」（原審卷第九二頁）；另證人劉來福結稱：「我承作上訴人甲○
      ○釘板模的工作。」「是地主甲○○所指界地點範圍，由我去釘板模。」「當
      時我所看到，牆壁上有一噴漆的痕跡，另一點是釘鐵枝，是上訴人告訴我界址
      範圍就是這樣。」「當時是上訴人甲○○指界，被上訴人並沒有在場。」等語
      （原審卷第六七、六八頁），再參以上開枋寮地政事務所函附測量相關資料，
　　　申請鑑界之起造人均為上訴人選任之人，及兩造各別提出之請款單並無記載「
　　　申請鑑界規費」項目（原審卷第七、七五頁）等情以觀，顯見申請系爭土地勘
　　　測之事宜，係由上訴人自行處理，並無委任被上訴人辦理甚明。
（三）又證人林毓瑞（即屏東縣政府建設局承辦系爭建照之技士）結稱：「蓋屋前，
      應先申請建照，並測量建築線，才可核發建照。所謂測量建築線，是為防蓋屋
      蓋到公用地或道路。如越界蓋屋則屬於私人關係，應由地政機關去測量實際所
      佔用之土地。」「本件是我們先劃建築線後，再由地政事務所劃地界線。」等
      語（原審卷第一０九、一一０、一一一頁），並據提出內政部核定之屏東縣建
      築管理自治條例第二十九條第四項所規定「土地界址由土地所有權人申請主管
      地政機關鑑定之，地界未經鑑定致越界建築者，由起造人負責。」等語（原審
      卷第一一九頁），益證申請鑑界為土地所有權人及起造人之責任。至上訴人主
      張：本件系爭建築在放樣以及基礎工程之階段，監造人之被上訴人即負有監督
      校正之責，如有不符縣府所核定之建築指示線時，應當負責云云，然查本件係
      逾越地界建築，並非逾越建築指示線，被上訴人亦依照圖說取得建造執照及使
      用執照，是上訴人上開主張尚無可採。
（四）綜上，被上訴人在系爭土地建屋係負責設計、監造工作，而上訴人又不能舉證
      證明被上訴人有受上訴人委託處理系爭土地之申請鑑界，則系爭土地越界建築
      ，侵及他人土地，導致上訴人被訴拆屋還地，造成損失，自非可歸責於被上訴
      人。
四、綜上所述，上訴人依民法第五百四十四條規定，訴請被上訴人賠償其損失一百萬
    元及其法定遲延利息，為無理由，不應准許。原審為上訴人敗訴之判決，並無不
    合。上訴意旨指摘原判決不當，求予廢棄，為無理由，應予駁回。
五、據上論結，本件上訴為無理由，依民事訴訟法第四百四十九條第一項、第七十八
    條，判決如主文。
中　　　華　　　民　　　國　　九十三　　年　　　五　　　月　　　五　　　日
                                                民事第五庭
~B1審判長法　官　蔡明宛
~B2      法　官　林健彥
~B3      法　官　曾錦昌
正本係照原本作成。
本件不得上訴。
中　　　華　　　民　　　國　　九十三　　年　　　五　　　月　　　五　　　日
~B法院書記官　王婉蓉
